臺灣彰化地方法院刑事判決　　　　　　　96年度易字第1403號
公　訴　人　臺灣彰化地方法院檢察署檢察官
被　　　告　甲○○
上列被告因違反毒品危害防制條例案件，經檢察官提起公訴（96
年度毒偵字第4122號），本院判決如下：
    主  文
甲○○施用第二級毒品，累犯，處有期徒刑伍月，如易科罰金，
以新臺幣壹仟元折算壹日。
    犯罪事實
一、甲○○前曾於民國93年間，因施用第一、二級毒品案件，經
    本院以93年度訴字第1272號，分別判處有期徒刑7 月、4 月
    確定；另因搶奪案件，經本院以93年度訴字第900 號，判處
    有期徒刑9 月確定，前開3 罪經定應執行有期徒刑1 年6 月
    確定，入監執行後，於95年1 月23日縮短刑期假釋出監，且
    於95年5 月7 日保護管束期滿，未經撤銷，以已執行完畢論
    。其另於92年間，因施用毒品案件，經本院以92年度毒聲字
    第2097號裁定，送觀察、勒戒後，認無繼續施用毒品之傾向
    ，於92年11月6 日執行完畢釋放。詎其仍不知悔改，於觀察
    勒戒執行完畢後5 年內，復基於施用第二級毒品甲基安非他
    命之犯意，於96年6 月10日上午9 時許，在其位於彰化縣社
    頭鄉龍井村水井巷21號住處內，以將甲基安非他命置於其所
    有之玻璃球內燒烤吸煙方式（該玻璃球業已丟棄），施用第
    二級毒品甲基安非他命1 次。嗣於96年6 月13日，因另案涉
    嫌竊盜案件遭警查獲，於查獲時雖否認有施用第二級毒品甲
    基安非他命之行為，惟仍自願接受員警採尿，經警將尿液送
    驗後，呈甲基安非他命陽性反應，始查知上情。
二、案經彰化縣警察局田中分局報告臺灣彰化地方法院檢察署檢
    察官偵查起訴。
    理  由
一、上揭犯罪事實，業據被告甲○○於本院審理時坦承不諱，且
    被告於96年6 月13日經警採集之尿液，送詮昕科技股份有限
    公司檢驗結果，確呈甲基安非他命陽性反應，此有彰化縣警
    察局田中分局96年6 月13日委託檢驗尿液代號與真實姓名對
    照單及詮昕科技股份有限公司96年6 月25日濫用藥物尿液檢
    驗報告各1 紙在卷可稽（均見警卷），被告前開不利於己之
    自白，核與事實相符。而被告前曾於92年間，因施用毒品案
    件，經本院以92年度毒聲字第2097號裁定，送觀察、勒戒後
    ，認無繼續施用毒品之傾向，於92年11月6 日執行完畢釋放
    等情，有臺灣高等法院被告前案紀錄表存卷可參，其於觀察
    勒戒執行完畢5 年內，再犯本案毒品危害防制條例第10條之
    罪，事證明確，其犯行洵堪認定，應予依法論科。
二、按甲基安非他命係毒品危害防制條例所定之第二級毒品，不
    得非法施用。核被告所為，係犯毒品危害防制條例第10條第
    2 項之施用第一級毒品罪。被告為供施用甲基安非他命，而
    持有該級毒品甲基安非他命之低度行為，應為施用之高度行
    為所吸收，不另論罪。再被告前曾於93年間，因施用第一、
    二級毒品案件，經本院以93年度訴字第1272號，分別判處有
    期徒刑7 月、4 月確定；另因搶奪案件，經本院以93年度訴
    字第90 0號，判處有期徒刑9 月確定，前開3 罪經定應執行
    有期徒刑1 年6 月確定，入監執行後，於95年1 月23日縮短
    刑期假釋出監，且於95年5 月7 日保護管束期滿，未經撤銷
    ，以已執行完畢論等情，有臺灣高等法院被告前案紀錄表存
    卷可參，其於5 年內故意再犯本案有期徒刑以上之罪，為累
    犯，應依刑法第47條第1 項之規定加重其刑。爰審酌被告曾
    因施用毒品經送觀察、勒戒，而仍未知警惕又再犯本案之罪
    ，足見其雖經觀察、勒戒之治療程序，仍未能徹底袪除施用
    毒品遠離毒害，顯未能善體國家設置觀察、勒戒機構，協助
    毒品施用者戒除毒害之良法美意，惟念及施用毒品本質上係
    戕害自身健康之行為，尚未嚴重破壞社會秩序或侵害他人權
    益，及其施用毒品之犯罪動機、目的、所生危害及犯罪後坦
    承犯行態度尚屬良好等一切情狀，量處如主文所示之刑，並
    諭知易科罰金之折算標準。被告持以施用第二級毒品甲基安
    非他命所用之工具即玻璃球，已據被告陳稱業已丟棄，且乏
    證據足資證明該玻璃球尚未滅失，為免執行困難，本院自無
    從逕予宣告沒收，併此敘明。
三、公訴意旨另謂以：被告基於施用第二級毒品甲基安非他命之
    包括一罪犯意，自96年4 月間某日起，至96年6 月10日上午
    9 時前某時止（不包括96年6 月10日上午9 時該次施用第二
    級毒品甲基安非他命），在其位於彰化縣社頭鄉龍井村水井
    巷21號住處內，接連施用第二級毒品甲基安非他命多次，因
    認被告此部分另集合犯有毒品危害防制條例第10條第2 項之
    施用第二級毒品罪嫌。按犯罪事實應依證據認定之，無證據
    不得認定犯罪事實；又不能證明被告犯罪者，應諭知無罪之
    判決，刑事訴訟法第154 條第2 項、第301 條第1 項分別定
    有明文。次按事實之認定，應憑證據，所謂證據，須適於為
    被告犯罪事實之證明者，始得採為斷罪資料，如未能發現相
    當證據，或證據不足以證明，自不能以推測或擬制之方法以
    為裁判基礎；又認定不利於被告之事實，須依積極證據，苟
    積極證據不足為不利於被告事實之認定時，即應為有利於被
    告之認定，更不必有何有利之證據，最高法院53年臺上字第
    2750號、30年上字第816 號、40年臺上字第86號分別著有判
    例可資參照。又按被告之自白，不得作為有罪判決之唯一證
    據，仍應調查其他必要之證據，以察其是否與事實相符，刑
    事訴訟法第156 條第2 項亦定有明文。公訴人認被告此部分
    另集合犯有毒品危害防制條例第10條第2 項之施用第二級毒
    品之罪嫌，無非係以被告之唯一自白為其論據。經查，被告
    雖於偵訊時，坦承曾於上揭時、地施用第二級毒品甲基安非
    他命多次之犯行。惟查：我國於94年2 月2 日修正公布之刑
    法，已自95年7 月1 日起生效施行，修正後刑法已廢除連續
    犯之規定，連續數行為而犯同一之罪名，均在新法施行前者
    ，新法施行後，應依刑法第2 條第1 項之規定，適用最有利
    於行為人之法律；部分之數行為，發生在新法施行前者，新
    法施行後，該部分適用最有利於行為人之法律，若其中部分
    之一行為或數行為，發生在新法施行後者，該部分不能論以
    連續犯（最高法院95年第8 次刑事庭會議決議意旨參照）；
    又按甲基安非他命之使用者固會對其產生生理及心理之依賴
    性，惟施用者是否因而對甲基安非他命習慣成癮，仍應視施
    用者之施用劑量、施用頻率及個人耐藥性等因素而定。本件
    被告雖有上開於96年6 月10日上午9 時施用第二級毒品甲基
    安非他命1 次之犯行，然其是否業已施用毒品成癮或有施用
    毒品之習慣，於本案卷內並無相關之積極資料足以佐證，是
    尚難認被告上開經本案判決有罪之於96年6 月10日上午9 時
    施用第二級毒品甲基安非他命1 次之犯行，與被告自白伊另
    有於前開時間，施用第二級毒品甲基安非他命多次之犯行間
    ，有何包括一罪之實質上一罪關係；且本案被告就前揭其有
    自96年4 月間某日起，至96年6 月10日上午9 時前某時止（
    不包括96年6 月10日上午9 時該次施用第二級毒品甲基安非
    他命），施用第二級毒品甲基安非他命多次之行為，除被告
    於偵訊之唯一自白外，並查無任何其他之積極證據足以佐證
    證明被告此部分唯一之自白係與事實相符，從而依前開刑事
    訴訟法所定之證據法則，是尚難逕單以被告之唯一自白，即
    認定被告確有自96年4 月間某日起，至96年6 月10日上午 9
    時前某時止（不包括96年6 月10日上午9 時該次施用第二級
    毒品甲基安非他命），另習慣性、成癮性施用第二級毒品甲
    基安非他命多次之犯行。此外，復查無其他積極之證據足認
    被告有何此部分之犯行，惟公訴人認該部分與前開被告經判
    決有罪之施用第二級毒品甲基安非他命犯行間，具有包括一
    罪之集合犯關係，爰不另為無罪之諭知。
據上論斷，應依刑事訴訟法第299 條第1 項前段，毒品危害防制
條例第10條第2 項，刑法第11條前段、第47條第1 項、第41條第
1項 前段，判決如主文。
本案經檢察官張尹敏到庭執行職務。
中　　華　　民　　國　　96　　年　　10　　月　　25　　日
                     刑事第五庭   法  官  簡婉倫
以上正本證明與原本無異。
如不服本判決，應於判決送達後10日內，向本院提出上訴書狀，
上訴書狀應「敘述具體上訴理由」，並按他造當事人之人數附繕
本。「切勿逕送上級法院」。
中　　華　　民　　國　　96　　年　　10　　月　　25　　日
                                  書記官
附錄本案論罪科刑法條
毒品危害防制條例第10條第2項
施用第二級毒品者，處 3 年以下有期徒刑。
